【裁判字號】    92,裁,429
【裁判日期】    920404
【裁判案由】    有關教育事務
【裁判全文】
最  高  行  政  法  院  裁  定                    九十二年度裁字第四二九號
    抗  告  人  甲○○
右抗告人因與相對人國立臺灣師範大學附屬高級中學間有關教育事務事件，對於中華
民國九十一年二月二十六日臺北高等行政法院九十年度訴字第四一五七號裁定提起抗
告，本院裁定如左︰
    主  文
抗告駁回。
抗告訴訟費用由抗告人負擔。
    理  由
一、本件抗告人不服其八十八學年度成績考核被考列公立學校教職員成績考核辦法第
    四條第一項第二款，經提起申訴被駁，乃提起行政訴訟。原法院以：按人民因中
    央或地方機關之違法行政處分，認為損害其權利或法律上之利益，經依訴願法提
    起訴願而不服其決定，或提起訴願逾三個月不為決定，或延長訴願決定期間逾二
    個月不為決定者，固得依行政訴訟法第四條規定，向高等行政法院提起撤銷訴訟
    。此所謂行政處分，依訴願法第三條第一項之規定，係指中央或地方機關就公法
    上具體事件所為之決定或其他公權力措施而對外直接發生法律效果之單方行政行
    為。次依教育部八十五年八月十四日發布之教師申訴評議委員會組織及評議準則
    （下稱教評會準則）第九條第二款但書規定：「對於國立高級中等以下學校之措
    施不服者，向中央主管機關之申評會提起申訴，並以再申訴論。」教師不服再申
    訴決定者，依教師法第三十條規定，應按事件性質，決定其是否可以提起行政訴
    訟。而依公務人員保障法第二十三條規定，公務人員對於服務機關所提供之工作
    條件及所為之管理認為不當者，得依本法提出申訴、再申訴。再申訴案件經公務
    人員保障暨培訓委員會決定後，依同法第二十八條、第三十條第三項規定，應送
    達再申訴人及有關機關，其服務機關應於收受再申訴決定書之次日起二個月內將
    處理情形回復公務人員保障暨培訓委員會。換言之，經再申訴之案件不得再提起
    行政訴訟。本件抗告人係對相對人之措施不服，向教育部中央教師申訴評議委員
    會之中央申評會提起申訴，應以再申訴論，依教評會準則第三十一條第三款其評
    議書送達於申訴人，即為確定。且查教師雖非公務人員服務法所稱之公務人員，
    惟教師之保障範圍，與公務人員應無軒輊，自得準用有關公務人員之規定。關於
    公務人員職務之保障，依司法院釋字第一八七號、第二○一號、第二四三號、第
    二九八號解釋意旨，公務人員得對之依行政訴訟程序提起救濟之權益為改變身分
    如免職等、對於公法上財產之請求權受到影響者或對於公務人員有重大影響之懲
    戒處分。至於公務人員考績法之記大過處分，或其他工作條件及管理必要之處分
    ，則不許提起行政訴訟。本件相對人將抗告人八十八年度成績考列公立學校教職
    員成績考核辦法第四條第一項第二款，其核定效果係晉本薪一級並給與半個月薪
    給總額之一次獎金，不涉及教師資格之得喪變更等重大權益。依前揭說明，相對
    人所為上開處分，並非行政處分，自不得為撤銷訴訟之客體，抗告人起訴請求撤
    銷該核定通知，難謂為合法，而駁回其訴，核無不合。
二、抗告人主張依憲法第十六條規定，得提起本件行政訴訟云云。惟按憲法第十六條
    所謂人民有訴願及訴訟之權，乃指人民於其權利受侵害時，有提起訴願或訴訟之
    權利，受理訴願機關或受理訴訟法院亦有依法審查決定或裁判之義務而言。此項
    權利，間因其具有公務員、教員或軍人身分而有所差別。上開人員因其身分而受
    處分，致依法應享之權利受損害者，得否提起行政訴訟，應視處分之內容而定。
    服務機關主管對所屬人員所為之管理、考核，如未改變其身分或影響其公法上財
    產之請求權或非重大影響之懲戒處分，即非訴願法所稱行政處分，不得以行政訴
    訟救濟。本件相對人將抗告人八十八年度成績考列公立學校教職員成績考核辦法
    第四條第一項第二款，其核定效果係晉本薪一級並給與半個月薪給總額之一次獎
    金，不涉及教師身分之改變，亦非屬重大影響之懲戒處分，參諸司法院釋字第二
    四三號解釋意旨（依該解釋，公務人員考績法之記大過處分不得提起行政訴訟，
    而依考績法記一大過者，考績不得考列乙等以上。本件抗告人成績考列公立學校
    教職員成績考核辦法第四條第一項第二款，相當於公務人員考績法考列乙等，較
    記一大過處分為輕），自不許其提起行政訴訟。又教員雖非公務人員，但其與所
    服務學校間和公務人員與所服務機關間之身分關係相類似，司法院關於公務人員
    因身分而受處分，得否提起行政訴訟之解釋，於教員亦應比照適用。司法院釋字
    第一八七號、第二○一號解釋係關於請領退休金爭議可否提起行政訴訟之解釋，
    司法院釋字第二六六號解釋，亦僅謂公務人員基於「巳確定」之考績結果，依據
    法令規定為財產上之請求而遭拒絕者，影響人民之財產權，得提起行政訴訟。教
    員成績考核不同等級，於受考核者之年終獎金固有影響，但受考核較低等級者尚
    未依法享有較高等級之考績獎金，與前述基於已確定之考績，依法享有考績獎金
    者不同。本件並非基於已確定之考績請求為財產給付，尚無前開解釋之適用。抗
    告人主張本件考績影響其考績所得，依司法院釋字第一八七、二○一號解釋，得
    提起行政訴訟乙節，自非可取。至教員係向教師申訴評議委員會提起申訴，或依
    公務人員保障法規定向公務人員保障及培訓委員會提起，相對人之成績考核是否
    適法妥當，均與本件抗告人得否以行政訴訟救濟無關。抗告人執詞抗告，非有理
    由，應予駁回。
三、依行政訴訟法第二百七十二條、第一百零四條、民事訴訟法第四百九十二條第一
    項、第九十五條、第七十八條，裁定如主文。
中    華    民    國    九十二      年      四        月      四        日
                    最 高 行 政 法 院  第 一 庭
                                審 判 長 法  官      黃  綠  星
                                         法  官      黃  合  文
                                         法  官      蔡  進  田
                                         法  官      黃  璽  君
                                         法  官      廖  宏  明
右  正  本  證  明  與  原  本  無  異
                                         法院書記官  邱  彰  德
中    華    民    國    九十二      年      四        月      四        日


司法院資訊處製作；財團法人民間司法改革基金會備份。
